【裁判字號】    98,訴,797
【裁判日期】    980625
【裁判案由】    違反毒品危害防制條例
【裁判全文】
臺灣彰化地方法院刑事判決               98年度訴字第797號
公  訴  人  臺灣彰化地方法院檢察署檢察官
被      告  甲○○
                    誤載為23.
上列被告因違反毒品危害防制條例案件，經檢察官提起公訴（九
十八年度毒偵字第二七、三○九二號），本院依簡式審判程序判
決如下：
    主  文
甲○○施用第一級毒品，累犯，處有期徒刑壹年；又持有第二級
毒品，累犯，處有期徒刑陸月，扣案之甲基安非他命壹包（甲基
安非他命驗餘淨重零點零肆柒公克）沒收銷燬之。應執行有期
徒刑壹年伍月，扣案之甲基安非他命壹包（甲基安非他命驗餘淨
重零點零肆柒公克）沒收銷燬之。
    事  實
一、甲○○前因自民國九十四年十一月底某日起至九十五年五月
    二十九日止施用第一級毒品之案件，經本院以九十五年度訴
    字第一○三二號判處有期徒刑一年確定，因竊盜案件，經本
    院以九十五年度易字第七六一號判處有期徒刑一年二月確定
    ，因施用第二級毒品案件，經本院以九十五年度員簡字第四
    六○號判處有期徒刑六月確定，上開案件，嗣經送監執行，
    後經本院以九十六年度聲減字第一二九三號裁定，將本院九
    十五年度訴字第一○三二號施用第一級毒品案件，減為有期
    徒刑六月，將本院九十五年度易字第七六一號竊盜案件減為
    有期徒刑七月，將本院九十五年度員簡字第四六○號施用第
    二級毒品案件減為有期徒刑三月，並合併定其應執行之刑為
    有期徒刑一年二月又十五日確定，甫於九十六年十二月二日
    因縮刑期滿而執行完畢。又因施用第一級毒品案件，經本院
    以九十七年度訴字第二九○六號分別判處有期徒刑八月、八
    月，應執行有期徒刑十一月確定，因竊盜案件，經本院以九
    十八年度易字第三○六號分別判處有期徒刑九月、八月，應
    執行有期徒刑一年三月確定，上開二案嗣於九十八年五月十
    五日經送監接續執行，現仍在臺灣雲林第二監獄執行中。另
    因施用毒品案件，經本院以八十九年度毒聲字第五八○號裁
    定送觀察、勒戒後，認有繼續施用毒品之傾向，再經本院以
    八十九年度毒聲字第一一○○號裁定送強制戒治，嗣經戒治
    所評定合格，認無繼續戒治之必要，由本院以八十九年度毒
    聲字第三五○四號裁定停止戒治，所餘戒治期間付保護管束
    ，後經本院以九十年度毒聲字第七一○號裁定撤銷停止戒治
    ，令入戒治處所繼續施以強制戒治，於九十年九月二十一日
    執行完畢，並經臺灣彰化地方法院檢察署檢察官以九十年度
    戒毒偵字第一五五四、一五五五號為不起訴處分確定。復因
    施用毒品案件，經本院以九十二年度毒聲字第五九一號裁定
    送強制戒治，嗣經戒治所評定合格，認無繼續戒治之必要，
    由本院以九十二年度毒聲字第二一八七號裁定停止戒治，於
    九十二年十一月二十四日停止戒治，所餘戒治期間付保護管
    束，並於九十三年一月九日因毒品危害防制條例修正施行，
    而毋庸執行。詎甲○○仍不知悔改，復基於施用第一級毒品
    海洛因之犯意，於九十七年十二月二十日晚上八時許，在其
    位於彰化縣溪湖鎮○○里○○路詔安巷一七二號住處內，以
    將第一級毒品海洛因粉末置入注射針筒內加水後，再以針筒
    注射手臂血管之方式，施用第一級毒品海洛因一次；另明知
    甲基安非他命係毒品危害防制條例所列管之第二級毒品，依
    法不得持有，竟於九十七年十二月二十三日上午十一時許，
    在彰化縣埔鹽鄉豐澤村友人住處，以新臺幣五百元之價格，
    向真實姓名、年籍不詳、綽號「大嫂」之成年女子購買第二
    級毒品甲基安非他命一包（甲基安非他命驗餘淨重○點○四
    三七公克），而持有之。嗣於九十七年十二月二十三日中午
    十二時四十分許，為警在彰化縣埔鹽鄉○○村○○路二巷十
    四之一號前盤查而當場查獲，並扣得甲基安非他命一包（甲
    基安非他命驗餘淨重○點○四三七公克），而查悉上情。
二、案經彰化縣警察局溪湖分局報告臺灣彰化地方法院檢察署檢
    察官偵查起訴。
    理  由
一、按除被告所犯為死刑、無期徒刑、最輕本刑為三年以上有期
    徒刑之罪或高等法院管轄第一審案件者外，於刑事訴訟法第
    二百七十三條第一項程序進行中，被告先就被訴事實為有罪
    之陳述時，審判長得告知被告簡式審判程序之旨，並聽取當
    事人、代理人、辯護人及輔佐人之意見後，裁定進行簡式審
    判程序；除簡式審判程序、簡易程序及第三百七十六條第一
    款、第二款所列之罪之案件外，第一審應行合議審判；刑事
    訴訟法第二百七十三條之一第一項、第二百八十四條之一分
    別定有明文。本件被告甲○○所犯係死刑、無期徒刑、最輕
    本刑為三年以上有期徒刑或高等法院管轄第一審案件以外之
    罪，且於本院行準備程序時就被訴事實為有罪之陳述，經受
    命法官告知簡式審判程序之旨，並聽取公訴人、被告之意見
    後，本院合議庭認無不得或不宜改依簡式審判程序進行之處
    ，經評議結果，裁定改由受命法官獨任行簡式審判程序，合
    先敘明。
二、訊據被告甲○○對於上開施用第一級毒品海洛因、持有第二
    級毒品甲基安非他命之事實，均坦承不諱，且警員於九十七
    年十二月二十三日採其尿液送驗，結果呈嗎啡陽性反應，此
    有詮昕科技股份有限公司濫用藥物尿液檢驗報告、尿液代號
    與真實姓名對照認證單各一紙在卷可稽，再被告所持有之結
    晶一包，經送行政院衛生署草屯療養院鑑定結果，確含甲基
    安非他命成分，甲基安非他命送驗淨重○點○四四八公克、
    驗餘淨重○點○四三七公克，此有行政院衛生署草屯療養院
    草療鑑字第○九八○二○○二一一號鑑定書一紙在卷可考，
    復有照片四幀在卷為證，以及第二級毒品甲基安非他命一包
    扣案為憑，足徵被告之自白確與事實相符。另按毒品危害防
    制條例於九十二年七月九日修正公布，自九十三年一月九日
    施行，其中第二十條、第二十三條將施用毒品之刑事處遇程
    序，區分為「初犯」及「五年內再犯」、「五年後再犯」。
    依其立法理由之說明：「初犯」，經觀察、勒戒或強制戒治
    後，應為不起訴處分或不付審理之裁定；經觀察、勒戒或強
    制戒治執行完畢釋放後，「五年內再犯」者，因其再犯率甚
    高，原實施之觀察、勒戒及強制戒治既已無法收其實效，爰
    依法追訴或裁定交付審理。至於經觀察、勒戒或強制戒治執
    行完畢釋放後，「五年後再犯」者，前所實施之觀察、勒戒
    或強制戒治已足以遮斷其施用毒品之毒癮，為期自新及協助
    其斷除毒癮，仍適用「初犯」規定，先經觀察、勒戒或強制
    戒治之程序。從而依修正後之規定，僅限於「初犯」及「五
    年後再犯」二種情形，始應先經觀察、勒戒或強制戒治程序
    。倘被告於五年內已再犯，經依法追訴處罰，縱其第三次（
    或第三次以上）再度施用毒品之時間，在初犯經觀察、勒戒
    或強制戒治執行完畢釋放五年以後，已不合於「五年後再犯
    」之規定，且因已於「五年內再犯」，顯見其再犯率甚高，
    原實施觀察、勒戒或強制戒治，已無法收其實效，即應依該
    條例第十條處罰（最高法院九十五年度第七次刑事庭會議決
    議第二點參照）。本件被告前因施用毒品，經強制戒治後，
    於九十年九月二十一日執行完畢，又於五年內之自九十四年
    十一月底某日起至九十五年五月二十九日止施用第一級毒品
    ，經本院以九十五年度訴字第一○三二號判處有期徒刑一年
    確定確定，此有臺灣彰化地方法院檢察署刑案資料查註紀錄
    表及臺灣高等法院被告前案紀錄表各一份在卷可考，則其再
    犯本件施用第一級毒品犯行，按諸前揭說明，自無毒品危害
    防制條例第二十條第三項規定之適用，而應按同條例第二十
    三條第二項規定，依法論科。本件事證明確，被告施用第一
    級毒品海洛因、持有第二級毒品甲基安非他命之犯行，均堪
    認定。
三、核被告所為，分別係犯毒品危害防制條例第十條第一項之施
    用第一級毒品罪、同條例第十一條第二項之持有第二級毒品
    罪。被告為施用第一級毒品，而持有該級毒品，其持有之低
    度行為，應為施用之高度行為所吸收，不另論罪。被告所犯
    施用第一級毒品罪、持有第二級毒品罪，係犯意各別，行為
    互殊，應予分論併罰。又被告前因施用第一級毒品案件，經
    本院以九十五年度訴字第一○三二號判處有期徒刑一年確定
    ，因竊盜案件，經本院以九十五年度易字第七六一號判處有
    期徒刑一年二月確定，因施用第二級毒品案件，經本院以九
    十五年度員簡字第四六○號判處有期徒刑六月確定，上開案
    件，嗣經送監執行，後經本院以九十六年度聲減字第一二九
    三號裁定，將本院九十五年度訴字第一○三二號施用第一級
    毒品案件，減為有期徒刑六月，將本院九十五年度易字第七
    六一號竊盜案件減為有期徒刑七月，將本院九十五年度員簡
    字第四六○號施用第二級毒品案件減為有期徒刑三月，並合
    併定其應執行之刑為有期徒刑一年二月又十五日確定，甫於
    九十六年十二月二日因縮刑期滿而執行完畢等情，此有臺灣
    彰化地方法院檢察署刑案資料查註紀錄表及臺灣高等法院被
    告前案紀錄表各一份在卷可稽，其於受有期徒刑執行完畢後
    ，五年以內故意再犯本件有期徒刑以上之二罪，均為累犯，
    應依刑法第四十七條第一項規定，各加重其刑。爰審酌被告
    曾因施用毒品經送觀察、勒戒、強制戒治後，仍未能戒斷，
    再犯本案之罪，顯然未能善體國家設置觀察、勒戒、強制戒
    治機構，協助毒品施用者戒除毒癮之良法美意，及其犯罪之
    動機、目的、品行、智識程度、所生危害、持有毒品數量，
    暨犯罪後坦承犯行，態度尚屬良好等一切情狀，分別量處如
    主文所示之刑，並定其應執行之刑。扣案之甲基安非他命一
    包（甲基安非他命驗餘淨重○點○四三七公克），為毒品危
    害防制條例第二條第二項第二款所稱之第二級毒品，應依同
    條例第十八條第一項前段規定，沒收銷燬之。
據上論斷，應依刑事訴訟法第二百七十三條之一第一項、第二百
九十九條第一項前段，毒品危害防制條例第十條第一項、第十一
條第二項、第十八條第一項前段，刑法第十一條前段、第四十七
條第一項、第五十一條第五款，判決如主文。
本案經檢察官林子翔到庭執行職務。
中    華    民    國    98    年    6     月    25    日
                        刑事第六庭    法  官  鄭舜元
以上正本證明與原本無異。
如不服本判決應於收受判決後10日內向本院提出上訴書狀，並
應應敘述具體理由。其未敘述上訴理由者，應於上訴期間屆滿
後20日內向本院補提理由書(均須按他造當事人之人數附繕本)
「切勿逕送上級法院」。
中    華    民    國    98    年    6     月    25    日
                                      書記官  陳秀香
附錄：論罪科刑法條：
毒品危害防制條例第十條：
施用第一級毒品者，處六月以上五年以下有期徒刑。
用第二級毒品者，處三年以下有期徒刑。
毒品危害防制條例第11條
持有第一級毒品者，處3年以下有期徒刑、拘役或新臺幣5萬元以
下罰金。
持有第二級毒品者，處2年以下有期徒刑、拘役或新臺幣3萬元以
下罰金。
持有第一級毒品純質淨重十公克以上者，處1年以上7年以下有期
徒刑，得併科新臺幣1百萬元以下罰金。
持有第二級毒品純質淨重二十公克以上者，處6月以上5年以下有
期徒刑，得併科新臺幣70萬元以下罰金。
持有第三級毒品純質淨重二十公克以上者，處3年以下有期徒刑
，得併科新臺幣30萬元以下罰金。
持有第四級毒品純質淨重二十公克以上者，處1年以下有期徒刑
，得併科新臺幣10萬元以下罰金。
持有專供製造或施用第一級、第二級毒品之器具者，處1年以下
有期徒刑、拘役或新臺幣1萬元以下罰金。


司法院資訊處製作；財團法人民間司法改革基金會備份。
